臺灣板橋地方法院交通案件裁定　　　　　　　　　 九十一年度交聲字第四八三號
　　原處分機關　交通部公路總局臺北區監理所
　　異　議　人
　　即受處分人　乙○○
右異議人因違反道路交通管理處罰條例案件，不服交通部公路總局臺北區監理所民國
九十一年三月四日所為處分（案號：北監五字第裁四０－Ｃ00000000號），
聲明異議，本院裁定如左：
    主  文
原處分撤銷。
乙○○不罰。
    理  由
一、異議意旨略以伊不服所稱「汽車在中途發生故障不能行駛，應即設法移置無妨礙
    交通之處，該故障車在未移置前或移置後均應豎立車輛故障標示」，因伊車故障
    之處尚無妨礙交通，且伊車後緊貼一部大型遊覽車，故障標示無處可放，另伊請
    求救援時引擎蓋有打開以示故障等語。
二、按汽車駕駛人停車時，在設有禁止停車標誌、標線之處所停車者，處新臺幣六百
    元以上一千二百元以下罰鍰，道路交通管理處罰條例第五十六條第一項第四款固
    定明文。異議人所有之車號：ＲＺ－四九五一號自用小客車，於民國九十年十一
    月二十六日九時三十分許，在臺北縣新店市○○路○段新和國小旁，因黃線停車
    之違規事實，經臺北縣警察局新店分局舉發，有臺北縣警察局北縣警交字第Ｃ0
    0000000號舉發違反道路交通管理事件通知單影本乙紙及採證照片乙張附
    卷，原處分機關因據論罰，固非無見。惟查：
    (一)、訊之證人甲○○（該車使用人）證稱以：「（異議人乙○○？）我姐，四九
        五一號車姐早已賣給我，但尚未過戶，均我在使用。（異議理由？）原來前
        一天晚上車停在該地，小偷將我車撬開，電漏掉，車是故障情況下，六時五
        十分上班無法發動，我一時找不到修車場，我就跑到安坑（車程約十五分鐘
        ）找朋友借電瓶，回來後車就不見了，地上有畫拖往何處，我下午下班去拖
        吊場取車。（對舉發單有何意見？提示並告以要旨）顯然時間不對更改過，
        七時半改成九時半。拖走時間是七時半左右。（對舉發照片有何意見？提示
        ）無，我有將引擎蓋打開，新和國小旁邊。（有何意見？）我就住在該處對
        面，有限停，七時十五分就可看到他們來拖吊了，我也不可能九時才出門，
        我在汐止上班。停在那邊時並沒有故障，只是被人撬開車門沒電了。我也只
        有晚上才會停在那邊。我七時五分離開現場，回來時車即不見了。（對新店
        分局書函有何意見？提示並告以要旨）我停在那邊並沒有妨害交通，該路段
        路很寬。不可能九時多，小朋友在打掃。」等語；另訊之證人即執行拖吊員
        警丙○○證稱：「（車右前方柱子？【按：指舉發照片左上方】）禁止停車
        標誌。（對舉發單有何意見？提示並告以要旨）我到現場拖吊的，秀朗橋下
        的拖吊場，值班人員填載。（對甲○○所言有何意見？提示並告以要旨）拖
        吊場在秀朗橋下，七點半到不了該處，應該是九點半。（對舉發照片有何意
        見？提示）無，新和國小旁邊的，兩邊都是禁止停車。（對關係人所提出另
        一照片有何意見？提示）小朋友七時多打掃不可能，我們七時才上班，不可
        能那麼早就到現場，車程有二、三公里。」等語（以上均見本院九十一年四
        月二十五日訊問筆錄），由此雙方供述，得悉異議人所有之車輛停放為拖吊
        時，確實可以觀察到該車引擎蓋掀起之情形，由證人甲○○提出之照片後方
        亦停放大型遊覽車亦無疑問，故就一般汽車使用習慣而言，若非故障斷不至
        於為停車之目的而掀起引擎蓋為幌，故可確信為有故障情事，且有為與故障
        標識同一效果之引擎蓋掀開之動作，而後方則已停放有大型遊覽車，因此後
        方部分要已經無從為豎立之動作，證人甲○○所言，因非無的，堪可確信。
        另拖吊員警前述證稱為禁止停車標誌一節，雖與本件實質上不生重大牽連，
        然本院諭知拍攝照片送院，得知並無特別警示，有該照片存卷足參。復觀之
        證人丙○○拍攝之該路段全景為雙向各二線道之寬敞道路，該故障車輛將車
        停放該處亦難謂為有立即性之交通妨害之虞，應無疑問。
    (二)、是就臺北縣政府警察局新店分局九十一年一月二十八日店警交裁字第○九一
        ○○○三二三六號函復原申訴人以：「臺端所有ＲＺ－四九五一號自小客車
        於九十年十一月二十六日九時三十分許，在臺北縣新店市○○路○段新和國
        小校旁繪有禁止停車（黃實線）標線處所違規停車，依「道路交通安全規則
        」第一一二條規定：「設有禁止標誌、標線之處所不得停車」。臺端陳述因
        該車故障以致違規停車，依道路交通安全規則第一一二條規定：「汽車發生
        故障不能行駛，應即設法移置於無礙交通之處，該故障車輛在未移置前或移
        置後均應豎立車輛故障標誌」。該車違規事實明確，本分局員警依法拖吊移
        置並無違誤等情。亦可知悉該路段雖繪畫有不得停車之黃線路段標識，是基
        於前函所述交通安全規則之規定，該車使用人已經有為積極性之作為，亦無
        疑問，換言之，得為行政裁處之主觀行政責任要件，要已付之闕如，行政機
        關自難對之為裁處。
三、因之，如上所述，本件原處分機關未見查究該故障車前後停車全景，亦未說明該
    等員警執行拖吊時所拍攝之照片，已有引擎蓋掀起之情景，是為故障車輛停放之
    本質，原處分機關逕予論處，應係速斷，自難維持，應予撤銷。稽之全貌，證人
    即該車使用人甲○○如前所陳，應屬合於前揭交通安全規則之內涵要求，是異議
    應認為有理由，並由本院另為不罰之諭知。至證人甲○○所稱該舉發通知單違規
    時間有更改部分，查之該舉發明顯可知原係記載七時三十分許，而更改為九時三
    十分許，其究係如證人甲○○所陳，亦或另有其他因素存在，原舉發機關暨原處
    分機關均未見查敘，於行政裁處程序上，未見完足，似宜檢討，以平民怨，附此
    敘明。
據上論斷，應依道路交通案件處理辦法第二十條前段，裁定如主文。
中      華      民      國    九  十  一  年    四    月      三  十    日
                                        臺灣板橋地方法院交通法庭
                                          法  官  黎錦福
右正本證明與原本無異。
如不服本裁定，應於裁定送達後五日內向本院提出抗告狀。
                                          書記官  戴尚榮
中      華      民      國    九  十  一  年    五    月        三      日
